臺灣新北地方法院刑事判決　　　　　　　110年度訴字第242號
公　訴　人　臺灣新北地方檢察署檢察官
被　　　告　鄭仁儀



上列被告因傷害案件，經檢察官提起公訴（109 年度偵緝字第27
93號），本院判決如下：
    主  文
鄭仁儀犯傷害罪，處拘役拾日，如易科罰金，以新臺幣壹仟元折
算壹日。
    事  實
一、鄭仁儀與李盈賦於民國108 年10月3 日2 時20分許，在新北
    市○○區○○路0 段000 號永和錢櫃911 號包廂內飲酒，其
    等因細故發生衝突，鄭仁儀竟基於傷害之犯意，徒手毆打李
    盈賦之頭部，致李盈賦受有左側臉部擦挫傷之傷害。
二、案經李盈賦訴由新北市政府警察局永和分局報告臺灣新北地
    方檢察署檢察官偵查起訴。
    理  由  
一、證據能力部分：
  ㈠按被告以外之人於審判外之言詞或書面陳述，除法律有規定
    者外，不得作為證據；又被告以外之人於審判外之陳述，雖
    不符同法第159 條之1 至第159 條之4 之規定，而經當事人
    於審判程序同意作為證據，法院審酌該言詞陳述或書面陳述
    作成時之情況，認為適當者，亦得為證據；而當事人、代理
    人或辯護人於法院調查證據時，知有第159 條第1 項不得為
    證據之情形，而未於言詞辯論終結前聲明異議者，視為有前
    項之同意，刑事訴訟法第159 條第1 項、第159 條之5 分別
    定有明文。查本判決所引用被告鄭仁儀以外之人於審判外所
    為陳述，雖均屬傳聞證據，然本件當事人對於本判決下列所
    引用之供述證據，於本院審判期日中表示同意有證據能力，
    且迄至言詞辯論終結前亦未聲明異議，本院審酌該等具有傳
    聞證據性質之證據製作時之情況，尚無違法不當及證明力明
    顯過低之瑕疵，應無不宜作為證據之情事，認以之作為本案
    之證據，應屬適當，依刑事訴訟法第159 條之5 之規定，認
    該等證據資料均有證據能力。
  ㈡至於本判決所引用之非供述證據部分，與本案待證事實均有
    關連性，亦無證據證明係實施刑事訴訟程序之公務員以不法
    方式所取得，依刑事訴訟法第158 條之4 之反面解釋，當有
    證據能力，復於本院審理時，提示並告以要旨，使當事人充
    分表示意見，自得為證據使用。
二、認定事實所憑之證據及理由：
  ㈠訊據被告固坦承於上開時間、地點，與告訴人李盈賦發生衝
    突，並徒手毆打告訴人之頭部之事實，惟矢口否認有何傷害
    之犯行，辯稱：是告訴人先打我兩次，我才打回去，我認為
    我是正當防衛云云。經查：
  ⒈被告與告訴人於上開時間，在上址包廂內飲酒，其等因細故
    發生衝突，被告遂徒手毆打告訴人之頭部，致告訴人受有左
    側臉部擦挫傷之傷害等情，業據被告於本院準備程序及審理
    中均坦承不諱（見本院卷第48至49、197 頁），核與證人即
    告訴人於警詢之證述、證人李思潔於本院審理中之證述情節
    大致相符（見偵卷第37至38頁，本院卷第193 至195 頁），
    復有天主教永和耕莘醫院108 年10月3 日乙種診斷證明書1
    紙在卷可查（見偵卷第23頁），是此部分事實，首堪認定。
  ⒉被告雖以前詞置辯，然按刑法第23條規定之正當防衛，防衛
    行為須具有「必要性」，亦即其防衛之反擊行為，須出於必
    要，如為防衛自己或他人之權利，該項反擊行為顯然欠缺必
    要性，非不可排除，即不能成立正當防衛，以阻卻違法（最
    高法院79年度台上字第38號判決意旨參考）。經查，被告於
    本院準備程序中自承：我那時候跟告訴人在喝酒，我跟他敬
    完酒，他當時已經有點喝醉了，突然打我一巴掌，我想說他
    喝醉了就不要理他，後來他又來找我喝酒，我跟他敬酒，他
    又打我巴掌，所以我就立刻打回去，是因為他先打我，我才
    會還手等語（見本院卷第48至49頁），核與證人李思潔於本
    院審理中證稱：當天我在包廂，到告訴人突然動手打被告一
    巴掌，過沒多久，告訴人又打被告一巴掌，被告因為被打兩
    次，可能不高興，被告就打告訴人的頭部，當時是做回擊的
    動作，後來兩個人就打起來等語情節相符（見本院卷第193
    至194 頁），綜合上開供述可知，本案係因告訴人先後打被
    告巴掌兩次，被告遭告訴人打完之後，心生不滿，始毆打告
    訴人之頭部，兩人因而發生肢體衝突，足認在被告毆打告訴
    人頭部之前，告訴人打被告巴掌之行為已經結束，且未持續
    對被告實施侵害行為，被告仍主動毆打告訴人之頭部，難認
    係出於排除現在不法侵害之防衛目的而為，自無主張正當防
    衛之餘地。
  ㈡綜上所述，被告上開所辯，不足採信，本案事證已臻明確，
    被告上開犯行堪以認定，應予依法論科。
三、論罪科刑：
  ㈠核被告所為，均係犯刑法第277 條第1 項傷害罪。
  ㈡爰審酌被告為成年人，其與告訴人飲酒後發生衝突，竟不思
    理性解決，率然以上開方式毆打告訴人，致告訴人受有前開
    傷害，所為實屬不該，且其始終矢口否認犯行，犯後態度難
    認良好；惟念及其無前科紀錄，此有臺灣高等法院被告前案
    紀錄表1 份在卷可佐（見本院卷第11至12頁），足認其素行
    尚可，並兼衡被告之犯罪動機、目的、手段、所生損害、本
    案發生之起因，並考量被告自述智識程度為高中肄業、從事
    服務業、經濟狀況普通等一切情狀（見本院卷第198 頁），
    量處如主文所示之刑，並諭知如易科罰金之折算標準。
據上論斷，應依刑事訴訟法第299 條第1 項前段，刑法第277 條
第1 項、第41條第1 項前段，刑法施行法第1 條之1 第1 項，判
決如主文。
本案經檢察官吳秉林提起公訴，檢察官陳姵伊到庭執行職務。
中    華    民    國   110    年    11    月    29    日
                  刑事第十八庭  審判長法  官  詹蕙嘉
 
                                      法  官  劉容妤
 
                                      法  官  劉明潔
 
（本件得上訴）
以上正本證明與原本無異。
如不服本判決應於收受判決後20日內向本院提出上訴書狀，並應
敘述具體理由；其未敘述上訴理由者，應於上訴期間屆滿後20日
內向本院補提理由書（均須按他造當事人之人數附繕本）「切勿
逕送上級法院」。
                                      書記官  連思斐
中    華    民    國   110    年    11    月    29    日
附錄本案論罪科刑法條全文：
中華民國刑法第277條
傷害人之身體或健康者，處5 年以下有期徒刑、拘役或50萬元以
下罰金。
犯前項之罪，因而致人於死者，處無期徒刑或7 年以上有期徒刑
；致重傷者，處3 年以上10年以下有期徒刑。